臺灣臺南地方法院刑事裁定　　　　　　　100年度急搜字第4號
聲　請　人　臺南市政府警察局
受 搜 索人　謝育瑩
上列聲請人因受搜索人涉嫌強盜等案件，於中華民國100年6月16
日逕行搜索，並於實施後陳報本院，本院裁定如下：
    主  文
臺南市政府警察局於民國一百年六月十七日以南市警刑偵七字第
一００一五０二四八四號函陳報謝育瑩部分之聲請駁回。
    理  由
一、聲請人之報告意旨略以：受搜索人謝育瑩涉嫌強盜、槍砲、
    竊盜、殺人未遂等案，於民國100年5月26日報請臺灣嘉義地
    方法院檢察署玄股柯檢察官指揮偵辦，發現謝育瑩籌組不法
    集團專以嘉義縣市、臺南市等地強盜或竊盜，搶竊他人財物
    後變賣。嗣經聲請人於100年6月15日18時許起，追緝謝育瑩
    （另有通緝案件），先在臺南市灣里地區追緝未獲，續追至
    高雄市大寮區○○○路379號，始在其友人處當場查獲，復
    於翌日（16日）凌晨1時許押解回歸仁分局關廟分駐所，欲
    執行嫌疑人謝育瑩及尚淑美等住處執行搜索，在嫌疑人尚淑
    美同意下前往臺南市○○區○○路73巷38弄2號執行搜索時
    ，惟嫌疑人謝育瑩則拒絕同意，因唯恐贓、證物被其同夥湮
    滅，乃向柯檢察官報告現場情形，依據刑事訴訟法第131條
    第2項逕予執行搜索（原扣押筆錄勾選依據刑事訴訟法第131
    條第1項第1款係誤載），據此檢送搜索扣押筆錄、押扣物品
    目錄表等件陳報。
二、按依法院辦理刑事訴訟案件應行注意事項第68點關於逕行搜
    索之審查，規定為：「檢察官依刑訴法第一三一條第二項規
    定，得逕行搜索，乃係偵查中檢察官基於保全證據之必要，
    確有相當理由，認為在二十四小時內，證據有偽造、變造、
    湮滅或隱匿之虞，情況急迫，所為之強制處分。法院受理檢
    察官、司法警察官逕行搜索之陳報案件，於審查時，得為必
    要之訊問或調查，務須注意是否具有相當性、必要性及急迫
    性，並不得公開行之。審查結果，認為尚未見有違反法律規
    定者，可逕於陳報書上批示「備查」後逕予報結(歸檔)；如
    認為有不符合法律規定或係無特定標的物之搜索，應於受理
    後五日內以裁定撤銷之，此項裁定僅撤銷其搜索程序。又逕
    行搜索後未陳報或經法院撤銷者，其扣押之物是否得為證據
    ，由將來為審判之法院審酌人權保障與公眾利益之均衡維護
    (例如：(一)違背法定程序之情節。(二)違背法定程序時之
    主觀意圖。(三)侵害犯罪嫌疑人或被告權益之種類及輕重。
    (四)犯罪所生危險或實害。(五)禁止使用證據對於預防將來
    違法取得證據之效果。(六)偵查人員如依法定程序有無發現
    該證據之必然性。(七)證據取得之違法對被告訴訟上防禦不
    利益之程度。)決定之。撤銷之裁定正本應送達檢察官、司
    法警察官、受搜索人或利害關係人。逕行搜索之陳報若逾法
    定之三日期限者，法院得函請該管長官予以瞭解並為適當之
    處理。」故本件對於逕行搜索之審查，如認有不符法律規定
    ，依上開要點，應以裁定為之，合先說明。
三、次按搜索，應用搜索票，刑事訴訟法第128條第1項定有明文
    。又刑事訴訟法第131條第1項規定：「有左列情形之一者，
    檢察官、檢察事務官、司法警察官或司法警察，雖無搜索票
    ，得逕行搜索住宅或其他處所：1.因逮捕被告、犯罪嫌疑人
    或執行拘提、羈押，有事實足認被告或犯罪嫌疑人確實在內
    者。2.因追躡現行犯或逮捕脫逃人，有事實足認現行犯或脫
    逃人確實在內者。3.有明顯事實足信為有人在內犯罪而情形
    急迫者。」第2項規定：「檢察官於偵查中確有相當理由認
    為情況急迫，非迅速搜索，24小時內證據有偽造、變造、湮
    滅或隱匿之虞者，得逕行搜索，或指揮檢察事務官、司法警
    察官或司法警察執行搜索，並層報檢察長。」第3項規定：
    「前2項搜索，由檢察官為之者，應於實施後3日內陳報該管
    法院；由檢察事務官、司法警察官或司法警察為之者，應於
    執行後3日內報告該管檢察署檢察官及法院。法院認為不應
    准許者，應於5日內撤銷之。」故依前揭規定所為之逕行搜
    索，如係由檢察官為之者，應由檢察官於實施後3日內陳報
    該管法院；如係由司法警察（官）為之，則應由司法警察（
    官）於執行後3日內報告該管檢察署檢察官及法院。查本件
    受搜索人所涉強盜等案件，就聲請人補具之偵查報告及臺灣
    嘉義地方法院檢察署檢察官實施逕行搜索指揮書所載，上開
    搜索乃檢察官依刑事訴訟法第131條第2項後段指揮聲請人所
    為之「緊急搜索」，並非司法警察（官）依同法第131條第1
    項所為之逕行搜索，是本件陳報主體，依前揭說明，應由指
    揮實施緊急搜索之檢察官為之。基此，本件既有聲請主體之
    違誤，且無從審核，自應由本院於程序上予以駁回。至於，
    臺南市政府警察局扣押筆錄原勾選「依刑事訴訟法第131條
    第1項第1款執行逕行搜索。」，而前往上址實施逕行搜索等
    情。惟依刑事訴訟法第131條第1項所列各款之無令狀搜索，
    係針對被告或犯罪嫌疑人所為之拘捕搜索，執行要件在於以
    對「人」拘捕為前提所為之搜索，而不及於對「物」之搜索
    。依受搜索人謝育瑩之警詢筆錄及偵查報告書所載，係於10
    0年6月15日22時5分許，在高雄市大寮區○○○路379號，為
    警持臺灣嘉義地方法院檢察官所核發之拘票對謝育瑩執行拘
    提，並於上開處所拘獲謝育瑩等情，故警方於翌日（16日）
    凌晨2時許，前往臺南市○○區○○路73巷38弄2號處「逕行
    搜索」時，實際上並非在上開搜索現場拘提「人」之問題，
    目的僅在於搜索違法物品，此有受搜索人謝育瑩之警詢筆錄
    及警方偵查報告書各1份在卷可稽。則聲請人於搜索扣押筆
    錄援用刑事訴訟法第131條第1項各款之規定實施逕行搜索，
    亦與法有違，併此敘明。
四、依刑事訴訟法第131條第3項，裁定如主文。
中    華    民    國   100    年    6     月    21    日
                  刑事第六庭    法  官   田幸艷
以上正本證明與原本無異。
對於本件裁定如有不服，應於收受送達後5日內，向本院提出抗
告書狀，敘述抗告之理由，抗告於臺灣高等法院。
                                書記官   張尹嫚
中    華    民    國   100    年    6     月    21    日